臺灣桃園地方法院刑事裁定
110年度軍聲再字第9號
再審聲請人
即受判決人  陳周滇



上列再審聲請人即受判決人因貪污案件，對於空軍後勤司令部中
華民國69年1月18日69年度南判字第2號確定判決，聲請再審，本
院裁定如下：
    主  文
再審之聲請駁回。 
    理  由
一、聲請再審意旨略以：
  ㈠空軍後勤司令部69年度南判字第2號判決（下稱原確定判決）
    中並未說明其認定「依據法令從事公務之人員，職務上之行
    為」之理由，且騰空杜撰「應構成貪污罪」，故上開判決之
    主文為假。
  ㈡另再審聲請人即受判決人陳周滇（下稱聲請人）於空軍後勤
    司令部68年度南判字第52號判決中已經該判決交代聲請人並
    不成立「利用職務上之機會詐財」之要件。
　㈢又依據臺灣高等法院89年度第491號判決，原確定判決之承審
    法官已涉犯刑法第213條公務上登載不實罪。爰依法聲請再
    審等語。
二、按聲請再審，應以再審書狀敘述理由，附具原判決之繕本及
    證據，提出於管轄法院為之；法院認為聲請再審之程序違背
    規定者，應以裁定駁回之，刑事訴訟法第429條、第433條分
    別定有明文。又為受判決人之利益聲請再審，必其聲請之理
    由合於刑事訴訟法第420條第1項第1款至第6款或第421條所
    定之情形，並依第429條規定，附具原判決之繕本及證據，
    提出於管轄法院，始得為之。
三、經查： 　　
  ㈠審諸原確定判決之記載，係認定聲請人在擔任空軍8713部隊
    少校督察官期間，同案被告黃有利利用該機會，介紹劉同田
    與聲請人認識，聲請人即與同案被告黃有利共同意圖為自己
    不法之所有，基於詐欺取財之犯意聯絡，由同案被告黃有利
    於66年2月間在高雄向劉同田虛捏不存在之「廢彈殼議售案
    」，佯稱聲請人為總部督察官，若能從中幫忙，「廢彈殼議
    售案」即可順利執行，要酌給車馬費及打點費，才能從中幫
    助順利執行「廢彈殼議售案」云云，致劉同田陷於錯誤，前
    後多次交付車馬費及洋酒，並詐取新臺幣(下同)60萬元打點
    費未成等行為，應係構成戡亂時期貪污治罪條例第2條、第5
    條第2款公務員利用職務上之機會詐取財物既遂及同條例第7
    條未遂罪等情，有聲請人提出之原確定判決在卷可查。是原
    確定判決已詳述其認定聲請人犯罪所憑之依據及證據取捨之
    理由，業具體論證綦詳，有前開原確定判決書在卷為憑。
　㈡聲請再審意旨固以空軍後勤司令部68年南判字第52號判決書
    之理由可證其並無利用職務上之機會詐取財物，足認原確定
    判決主文係虛偽或故意變造，得依法聲請再審云云。惟查，
    68年南判字第52號判決係認聲請人以8713部隊少校督察官之
    身分，及該部隊執行M116型750磅汽油彈試投任務之際，先
    後向劉同田收取車馬費及洋酒，並又夥同黃有利向劉同田要
    求交付60萬元打點費未成交，已有企圖獲得不法利益之行為
    ，惟因上開情形非聲請人之職務，亦非其主管或監督之事務
    ，核與利用職務上之機會詐取財物、對於主管或監督之事務
    圖利或刑法上普通詐欺罪之構成要件並不相當，乃變更軍事
    檢察官所引之起訴法條，認聲請人應構成戡亂時期貪污治罪
    條例第6條第4款對於非主管或監督之事務利用身分圖利之罪
    ；嗣聲請人不服上開判決，依當時軍事審判法聲請覆判，經
    覆判機關撤銷發回原審軍事審判機關即空軍後勤司令部更為
    審理後，以原確定判決認聲請人前述所為，係利用其擔任督
    察官職務之機會，意圖為自己不法之所有，利用劉同田錯誤
    之認識，先後使之交付車馬費及洋酒，並夥同黃有利向劉同
    田要求交付60萬元打點費未成等行為，應構成戡亂時期貪污
    治罪條例第2條、第5條第2款依據法令從事公務之人員，利
    用職務上之機會詐取財物既遂及同條例第7條未遂之罪，此
    有上開2判決書在卷足參。是核前揭情形，要屬在犯罪事實
    同一之範圍內，因對聲請人所為是否係其利用職務上機會之
    行為有不同法律評價，從而導出法條適用上之不同結論，此
    與刑事訴訟法第420條第1項第1款「原判決所憑之證物已證
    明其為偽造或變造者」，及第2款「原判決所憑之證言、鑑
    定或通譯已證明其為虛偽者」之情形有別。
　㈢另聲請人雖另執，參與前揭原確定判決之法官，因涉犯刑法
    第124條之罪，而經臺灣高等法院高雄分院以89年度上訴字
    第491號判決證實云云。然徵諸卷附之臺灣高等法院高雄分
    院以89年度上訴字第491號判決所示，可知該案係聲請人自
    訴戚滙萍、郭泰煌（其等為參與原確定判決之軍法官）瀆職
    案件，經高雄高分院認因戚滙萍、郭泰煌於參與原確定判決
    時屬現役軍人，惟第一審之臺灣高雄法院尚未就普通法院有
    無審判權之部分予以查明，即逕為諭知不受理判決，認有可
    議之處，乃判決原判決撤銷，發回臺灣高雄地方法院審理。
    是上開高雄高分院判決內容係論及聲請人自訴被告戚滙萍、
    郭泰煌瀆職案件，普通法院有無審判權之爭議，自難以上開
    高雄高分院判決，逕認戚滙萍、郭泰煌已涉及聲請人所指之
    刑法第213條（公務員登載不實罪）等罪嫌，或有涉及刑事
    訴訟法第420條第1項第5款「因該案件犯職務上之罪已經證
    明者，或因該案件違法失職已受懲戒處分，足以影響原判決
    者」之再審事由。
　㈣從而，依上開說明，本件聲請人聲請再審之理由，未合於刑
    事訴訟法第420條第1項所定情形之一或第421條有足生影響
    於判決之重要證據漏未審酌者之情形，且未依第429條規定
    附具證據提出法院，從而其所聲請再審之程序顯於法未合，
    且無從補正，應裁定駁回。
四、又刑事訴訟法第429條之2雖明定「聲請再審之案件，除顯無
    必要者外，應通知聲請人及其代理人到場，並聽取檢察官及
    受判決人之意見。但無正當理由不到場，或陳明不願到場者
    ，不在此限。」然該條仍賦予法官確認是否為「顯無必要」
    之權限，如依聲請意旨，從形式上觀察，聲請顯無理由而應
    予駁回，當然無庸依上開規定通知到場聽取意見之必要，庶
    免徒然浪費有限之司法資源。本院既認本件再審聲請有上開
    顯無理由，顯於法不合應予駁回等情，依據上開說明，自無
    通知聲請人到場聽取意見之必要，併此指明。
五、據上論斷，依刑事訴訟法第433條，裁定如主文。 
中    華    民    國   111    年    4     月    12    日
                  刑事第十六庭審判長法  官  游紅桃
                                    法  官  林蕙芳
                                    法  官  呂宜臻
以上正本證明與原本無異。
如不服本裁定，應於裁定送達後5 日內向本院提出抗告狀。
      　　　　　　　　　　　　　　　書記官　黃心姿
中　　華　　民　　國　　111 　年　　4 　　月　　13　　日